臺灣高等法院刑事裁定
111年度毒抗字第378號
抗  告  人
即  被  告  盧剛耀

                    籍設臺北市○○區○○○路0段00號（臺                      北○○○○○○○○○）

上列抗告人因毒品危害防制條例案件，不服臺灣新北地方法院中
華民國111年3月2日裁定（111年度毒聲字第146號），提起抗告
，本院裁定如下：
    主  文
抗告駁回。                                             
    理  由
一、原裁定意旨略以：就聲請意旨所載抗告人即被告盧剛耀前因
    施用毒品案件，經臺灣臺北地方法院裁定送觀察、勒戒後，
    認無繼續施用毒品傾向，於民國99年8月20日執行完畢釋放
    。詎抗告人於上開觀察、勒戒執行完畢釋放3年後，基於施
    用第二級毒品甲基安非他命之犯意：㈠於108年6月23日下午2
    時許，在新北市○○區○○街000號5樓55號房租屋處，以將甲基
    安非他命放置玻璃球吸食器内燒烤吸食煙霧之方式（聲請書
    誤載為「於108年6月24日14時35分許、為警採尿前回溯96小
    時內之某時，在不詳處所，以不詳方式」，應予更正），施
    用甲基安非他命1次。嗣於108年6月24日9時35分許，在其位
    於上址租屋處，遭警執行搜索並採集尿液送驗，檢驗結果呈
    安非他命（聲請書漏載，應予補充）、甲基安非他命陽性反
    應；㈡於108年7月29日凌晨某時許，在其友人位於新北市○○
    區○○街00巷0號5樓503室之住處，以將甲基安非他命放置玻
    璃球吸食器内燒烤吸食煙霧之方式（聲請書誤載為「於108
    年7月29日為警採尿前回溯96小時內之某時許，在不詳處所
    ，以不詳方式」，應予更正），施用甲基安非他命1次。嗣
    於108年7月29日6時35分許，警方在其友人上址住處，查獲
    抗告人友人持有供施用毒品使用之吸食器1組，且經採集當
    時亦在場之抗告人尿液檢體送驗後，發現檢驗結果呈安非他
    命（聲請書漏載，應予補充）、甲基安非他命陽性反應，緣
    抗告人另案在監執行中，難認其符合進行戒癮治療之要件，
    爰依毒品危害防制條例第20條第3項、第1項及觀察勒戒處分
    執行條例第3條第1項之規定，聲請裁定將抗告人送勒戒處所
    觀察、勒戒等語。經查：抗告人上揭事實，除抗告人自白陳
    述外，並有新北市政府警察局蘆洲分局勘察採證同意書、新
    北市政府警察局受採集尿液檢體人姓名及檢體編號對照表、
    臺灣檢驗科技股份有限公司108年7月5日出具之濫用藥物檢
    驗報告（檢體編號：I0000000號）、新北市政府警察局新莊
    分局檢體編號照片、臺灣檢驗科技股份有限公司108年8月13
    日出具之濫用藥物檢驗報告（檢體編號：D0000000號）附卷
    可稽，抗告人犯行均堪以認定。又抗告人前於98年間因施用
    第二級毒品案件，經臺灣臺北地方法院以99年度毒聲字第55
    號裁定送觀察、勒戒後，認無繼續施用毒品之傾向，於99年
    8月20日執行完畢釋放出所，並經檢察官以99年度毒偵字第2
    782號、99年度毒偵緝字第220號、第221號、第222號為不起
    訴處分確定，而其後其其即未再接受觀察、勒戒或強制戒治
    等情，有本院被告前案紀錄表1份在卷可稽。是抗告人本案
    所為（108年6月23日、108年7月29日）距其最近一次施用毒
    品罪經觀察、勒戒或強制戒治執行完畢釋放日既已逾3年，
    應再令觀察、勒戒。從而，檢察官聲請將抗告人送觀察、勒
    戒，於法自屬有據，應予准許。
二、抗告意旨略以：抗告人因一時疏失誤觸法網，深感後悔，已
    用心戒癮多年，因父母年事已高，身體欠佳，乏人照料，需
    抗告人工作照顧，又因車禍身體嚴重受傷，肢體瀕臨微殘，
    請體恤抗告人困境，懇請採取戒癮治療方式云云。　　
三、經查：　　
㈠、抗告人於上開時、地施用甲基安非他命之事實，業據其供承
    不諱，且有原裁定所引用之證據為證，抗告人確有本件施用
    第二級毒品之行為，堪以認定。
㈡、針對初犯或一定期間後再犯之施用毒品者，不論是修正前毒
    品危害防制條例第24條第1項所採取之「觀察、勒戒」與「
    緩起訴之戒癮治療」並行雙軌模式，或修正後同條項增加之
    多元附條件緩起訴處分，立法者均係賦與檢察官依裁量行使
    之職權，而檢察官是否給予施用毒品者為附命完成戒癮治療
    之緩起訴處分，自得本於毒品危害防制條例第24條之規定及
    立法目的，依行政院所頒之「毒品戒癮治療實施辦法及完成
    治療認定標準」，選擇實施對象、內容、方式與執行之醫療
    機構，妥為斟酌、裁量而決定，法院原則上應尊重檢察官職
    權之行使，僅就檢察官之判斷有違背法令、事實認定有誤或
    其裁量有明顯瑕疵等事項為有限度之低密度審查。又所謂檢
    察官之裁量具有明顯之瑕疵，乃係就裁量決定之程序加以形
    式上觀察，不能有擅斷、恣意或濫權等明顯不當之情事，實
    體上則應檢視法定要件與個案事實有無欠缺合理關聯性或所
    為之裁量有無超越法律規範目的及授權範圍等。
㈢、抗告人除有原裁定所載之觀察、勒戒執行完畢紀錄外，並持
    續至107年、108年間止有多次施用毒品案件被起訴並判刑之
    前科，且於檢察官提出本件聲請之時，其確因施用毒品案件
    在監執行，有本院前案紀錄表在卷可考，則所謂「已用心戒
    癮多年」，尚值存疑，檢察官認有以拘束人身自由之方式協
    助抗告人戒除毒癮（包括身癮及心癮）之必要性，而為本件
    聲請，核屬其裁量權之適法行使，符合比例原則，要無何怠
    惰、濫權之可言。至於抗告人抗告理由所指之家庭狀況，尚
    與其是否已戒除毒癮之判斷無關。另抗告人自稱肢體瀕臨微
    殘一節，乃係勒戒處所是否會依觀察勒戒處分執行條例第6
    條第2項規定拒絕入所之問題，不影響本件觀察勒戒聲請之
    適當性。
四、綜上所述，檢察官綜合本案卷內資料，對抗告人向原審聲請
    裁定送觀察、勒戒，尚難認其裁量有何違法或明顯失當之處
    。而原審依檢察官之聲請，裁定抗告人應送勒戒處所觀察、
    勒戒，亦無違誤。抗告人執前詞提起本件抗告，為無理由，
    應予駁回。
據上論斷，應依刑事訴訟法第412 條，裁定如主文。
中　　華　　民　　國　　111 　年　　5 　　月　　3 　　日
                  刑事第二十庭  審判長法　官  王復生
                                      法　官  張紹省
                                      法　官  蕭世昌
以上正本證明與原本無異。
不得再抗告。
                                      書記官  張玉如
中　　華　　民　　國　　111 　年　　5 　　月　　3 　　日